【裁判字號】    98,上訴,3965
【裁判日期】    981126
【裁判案由】    強盜等
【裁判全文】
臺灣高等法院刑事判決                98年度上訴字第3965號
上  訴  人
即  被  告  戊○○
                    （現在台灣台北看守所羈押中）
指定辯護人  義務辯護  吳茂榕律師
上列上訴人即被告因強盜等案件，不服臺灣桃園地方法院98年度
訴字第155號，中華民國98年8月14日第一審判決（起訴案號：臺
灣桃園地方法院檢察署97年度偵字第22271號），提起上訴，本
院判決如下：
    主  文
上訴駁回。
    事  實
一、戊○○曾因竊盜案件，前經本院判處有期徒刑8月確定，甫
    於民國96年1月8日縮刑期滿執行完畢；詎仍不思悔改，而與
    甲○○、丙○○（甲○○、丙○○經原審判決後，丙○○未
    上訴，甲○○上訴後於本院準備程序中撤回上訴，均告確定
    ）共同基於意圖為自己不法所有之犯意聯絡，於97年8月29
    日上午9時5分許，先由戊○○駕駛車牌號碼W7-5418號自用
    小客車在桃園縣龍潭鄉○○○○道附近某處等待接應，推由
    甲○○駕駛其先前竊得之CJ-1363自用小客車搭載丙○○，
    並攜帶甲○○所有客觀上足供兇器使用之西瓜刀、丙○○所
    有未扣案狀似槍枝外型器物，前往桃園縣復興鄉奎輝村5鄰
    上奎輝18號奎輝商店，見店主乙○○○人孤勢單獨留該處，
    即由甲○○、丙○○均著口罩、帽子分執各該西瓜刀及狀似
    槍枝外型器物而進入該店店內，旋以塑膠繩索拴綁乙○○○
    ，假此持械綑縛之強暴方式至使乙○○○不能抗拒（檢察官
    起訴書誤植為係以脅迫方式），再行下手強取乙○○○所有
    防盜監視錄影系統主機1臺、電腦機具1組、香菸2箱、戒指4
    枚、項鍊2條、玉佩1枚、手錶1只、現金大陸人民幣200 元
    、現金美元500元、現金新臺幣（下同）10,000元、內含現
    金約達95,000元之皮包4只及錢桶3具，共同強盜財物得手逃
    離。
二、案經桃園縣政府警察局大溪分局報告臺灣桃園地方法院檢察
    署檢察官偵查起訴。
    理  由
壹、證據能力部分：
一、內政部警政署刑事警察局鑑驗書，份屬被告以外之人於審判
    外之書面陳述，但乃司法警察機關送請受檢察機關概括囑託
    之機關鑑定所為書面報告，性質上等同檢察官囑託機關為鑑
    定者，合於刑事訴訟法第208條、第206條第1項規定，合於
    同法第159條第1項所示法定例外得為證據之情形，此有最高
    法院96年度台上字第2860號刑事判決意旨可稽，得為證據。
二、證人丁○○、乙○○○於偵查中向檢察官所為之各該陳述，
    雖屬被告以外之人於審判外之言詞陳述，且均經具結在案，
    且當事人、辯護人於原審、本院審理中均未聲請傳訊，復經
    被告戊○○（下稱被告）於原審準備程序中陳明放棄行使詰
    問權，自無不當剝奪被告詰問權之行使，此有最高法院96
    年度台上字第4064號刑事判決意旨可稽，欠缺顯不可信之情
    況，依刑事訴訟法第159條之1第2項規定，得採為證據。
三、同案被告丙○○於司法警察調查中所為之陳述，對被告而言
    ，自屬被告以外之人於審判外之言詞陳述，惟當事人、辯護
    人於原審、本院審理中均不爭執，況當事人、辯護人於原審
    、本院審理中已對同案被告丙○○於警詢中之證詞業行交互
    詰問補正所含詰問權欠缺之瑕疵，以完足成為合法調查之證
    據，即無不當剝奪被告詰問權之行使，此有最高法院95年度
    台上字第6675號刑事判決意旨可稽，被告於本院準備程序中
    亦同意作為證據，本院復視該份陳述作成時之情況尚無不當
    之處，適為本案證據，依刑事訴訟法第159條之5第2項規定
    ，具備證據能力。
四、證人丁○○、乙○○○、吳明達於司法警察調查中所為之各
    該陳述，兼以搜索扣押筆錄及扣押物品目錄表上載被告自行
    填寫以外之內容，同屬被告以外之人於審判外之言詞或書面
    陳述，觀之當事人、辯護人於原審、本院審理中均不爭執，
    本院盱察前諸陳述作成時之情況要無不當之處，適為本案證
    據，依刑事訴訟法第159條之5第2項規定，具備證據能力。
五、另蒐證照片、監視錄影畫面翻拍照片、行動電話通聯調閱查
    詢紀錄、扣案行動電話1具，著係非供述性證據，衡無違背
    法定程序取得之情形，依刑事訴訟法第158條之4反面規定，
    均具證據能力。
貳、實體部分：
一、訊據被告就其於上揭時、地駕車等待、接應，且曾與同案被
    告甲○○、丙○○等人謀議加重強盜計畫分配實行之事實固
    不諱言，惟矢口否認有何得強盜犯行，辯稱：伊係於事後始
    知同案被告甲○○、丙○○至奎輝商店強盜云云。惟查：
（一）被告於原審98年2月12日訊問時供承「（問：對於起訴書
      所載的犯罪事實有何意見？）…就是97年8月29日當天是
      白天，我們3人決定要共同去強盜關西那家商店，由我把
      風接應，是我載著甲○○、丙○○去崎頂先開偷來的車號
      CJ-1363自用小客車，我則開我自己的車號W7-5418自用小
      客車，…後來我就從崎頂開到龍潭交流道附近等待接應他
      們，因為他們說我只要等他們就好了，由他們2個進入就
      可以了。西瓜刀及手槍是他們帶過去的，但我不知道是誰
      的，因為他們是放在2個黑色的包包裡面，…我知道他們
      有帶工具去強盜，…後來就如同起訴書所載，0000000000
      的行動電話是我所有的，也是我在用的，我就以這支電話
      打給丙○○的0000000000，因為我找不到他們，所以打電
      話問他們人在哪裡，他就告訴我他們人在車上，老地方見
      。至於乙○○○為何會被帶上車，我就不知道了。…後來
      強盜奎輝商店，也是我們事前看過的點。」等語（見原審
      卷一第27至28頁）；被告於原審98年7月17日準備程序中
      供承「（問：對於檢察官起訴之犯罪事實有何意見？）…
      至於加重強盜的部分，…我、丙○○、甲○○有先去觀察
      地形，想要去看永隆茶行的靈芝，也有去觀察奎輝商店。
      」等語（見原審卷二第211頁反面）；被告於原審98年7
      月28日審理中供承「（問：在97年8月29日上午9時5分，
      甲○○及丙○○駕駛偷來的車號CJ-1363號自用小客車，
      你則是駕駛你的車號W7-5418號自用小客車，你們是3人準
      備到奎輝商店行搶，是否如此？）…我就打電話給甲○○
      ，沒通，我就打給丙○○，他就說人在車上，他們叫我去
      之前講好搶完要集合的地方等他們。」「（問：後來搶得
      的東西如何使用？）我只有拿到錢，拿到4萬多元，其他
      的電腦主機、首飾等等我都沒有拿到。」等語（見原審卷
      三第31頁正、反面）。
（二）同案被告甲○○於原審98年6月12日準備程序中供承「（
      問：對於檢察官起訴之犯罪事實有何意見？）…我確實是
      有加重強盜的行為。我是拿了刀子，當時丙○○是拿玩具
      槍，…我們3人當初是講好說，如果店內有人則用強盜的
      方式取得財物。玩具槍是丙○○準備的，我拿的西瓜刀是
      我自己準備的，是我所有的。那把西瓜刀…刀身大約15公
      分，握柄大約6至7公分，是金屬製成、質地堅硬的器物，
      且刀刃尖銳。我們3人有講好，要用西瓜刀去強盜奎輝商
      店。」「（問：對於檢察官起訴之犯罪事實有何意見？）
      …我、戊○○、丙○○在動手之前，有先到永隆茶行及奎
      輝商店觀察，應該是97年8月27 日偷車的那天去觀察的，
      本來是講說先用偷的，如果沒有辦法偷成，就改去強盜奎
      輝商店。」等語（見原審卷二第119頁反面）；同案被告
      甲○○於原審98年7月28日審理中供承「（問：這些東西
      是否你們要乙○○○拿出，還是自己找出？）當初是要乙○○○拿出來。但是後來是我們自己去找出來、搜刮出來
      的。」等語（見原審卷三第33頁反面）；同案被告甲○○
      於本院98年11月12日審理時亦供稱「他（指本案被告）載
      我去看奎輝商店，我是之前商量時，有跟被告說如果偷不
      成我就要去搶，被告有聽講過奎輝是預計下手強盜對象」
      等語（見本院98年11月12日審判筆錄第14頁）。
（三）同案被告丙○○於97年10月7日警詢時供承「是甲○○及
      一名綽號「阿豪」之男子（意指本案被告戊○○）找我去
      強盜的，是在作案前幾天就有跟我說，他也說過去觀察過
      現場過，97非8月29日凌晨5點許，甲○○打電話給我，由
      「阿豪」駕駛三菱Galant黑色自小客車，並搭載甲○○中
      壢市○○○○街載我到新竹關西鎮台三線上，由甲○○駕
      駛他們先前偷來放置該處的CJ-1363號裕隆牌自小客車並
      載我，阿豪就在龍潭交流道附近接應，原本是要搶永隆茶
      行內的靈芝，後來甲○○提議說去隆茶行老板在復與鄉奎
      輝住家奎輝商店搶他家靈芝，我們就約在97年8月29日上
      午8點多到達奎輝商店，並由我先進去奎輝商店內...我們
      從關西離開後就開往龍潭交流道，將強盜所得財物搬到綽
      號「阿豪」所駕的車輛上，並由「阿豪」搭載我，跟著甲○○駕駛該贓車到龍潭鄉○○○○路旁棄置後，一起搭乘
      「阿豪」的車輛離開」等語，並於警詢時指認本案被告即
      共同強盜奎輝商店之共犯等情（見22271偵查卷第28至34
      頁）；同案被告丙○○於原審98年3月4日準備程序中供承
      「（問：對於檢察官起訴之犯罪事實有何意見？）…我拿
      的是槍，甲○○拿的是西瓜刀，西瓜刀是1把長長的，由
      金屬製成，長度大約是與肩同寬，可以傷人，我拿的槍是
      道具槍，刀子我不知道在哪裡，槍我是丟掉了，現在我也
      找不到。」等語（見原審卷一第194至195頁）；同案被告
      丙○○於原審98年7月28日審理中供承「（問：你當天是
      攜帶道具槍，甲○○是帶西瓜刀，這是你們事先準備的？
      ）…道具槍是我自己準備的。」「（問：強盜當天，即97
      年8月29日你與甲○○是駕駛車號CJ-1363號自用小客車進
      入奎輝商店，有戴鴨舌帽及口罩，進入商店後以塑膠繩綑
      綁乙○○○，是否如此？）我們戴鴨舌帽及口罩進入，有
      控制乙○○○的行動，…。」「（問：中間戊○○有打電
      話給你？）有，他打電話問我們在哪裡，我跟他說我們人
      在車上，叫他去之前約定好的龍潭那邊集合。戊○○打來
      的時候，乙○○○跟我們一起在車上，戊○○剛好打來，
      當時車子已經快到永隆茶行，所以我就叫戊○○到龍潭交
      流道那邊，原本約定的地方集合。」等語（見原審卷三第
      32頁正、反面）。
（四）矧上開被告、共同被告甲○○、丙○○分別於警詢、原審
      準備程序、審理，本院審理中之多次供、證述，其等之主
      要內容均相一致，況衡諸同案被告丙○○、甲○○與被告
      素無怨隙，其等當無攀誣被告之動機，自無構陷被告之虞
      。在在足證被告上開所辯要係卸責飾詞，顯不堪採信。
（五）另參以證人乙○○○於警詢及檢察官偵訊中證稱，亦有各
      該筆錄足考，此外復有蒐證照片、監視錄影畫面翻拍照片
      、行動電話通聯調閱查詢紀錄附卷及行動電話1具扣案可
      佐，亦足堪佐證同案被告甲○○、丙○○上開證述與事實
      相符，益徵被告上開之辯解不可採信。
（六）被告本案事證明確，犯行堪以認定，應依法論科。
二、按刑法第321條第1項第3款所定兇器種類要無限制，舉凡客
    觀上得對人之生命、身體、安全構成威脅便存危險性者盡屬
    之，最高法院79年台上字第5253號判例意旨可資參照，查本
    案犯罪工具之西瓜刀雖未扣案，然一般之西瓜刀其刀身長度
    約15公分，且為金屬製成前端尖利之物，為眾所週知之事，
    況本案被告、共同被告甲○○、丙○○於原審準備程序中亦
    均不否認；是西瓜刀客觀上屬足以危害人之生命、身體、安
    全，而為兇器。另亦為本案犯罪工具之狀似槍枝外型器物因
    未扣案，無從就該器物之形狀、材質加以勘究是否構成人身
    威脅或具有危險性，礙難僅憑該器物狀似槍枝外型而有威嚇
    作用遽率斷為兇器，併予敘明。另按所謂強暴、脅迫之手段
    ，徒須抑壓被害人之抗拒得使喪失意思自由為足，無關被害
    人實際有無抗拒行為，此亦有最高法院21年上字第1115號、
    30年上字第3023號判例可資參照，共同被告甲○○、丙○○
    分執西瓜刀及狀似槍枝外型器物之姿態朝向證人乙○○○，
    顯係施加強暴之行為，衡諸常情，證人乙○○○獨處該店店
    內，突見不明人士結伴持械入店，其主觀上明顯已受壓制，
    況雙方實力明顯存有極大差距，證人乙○○○手中亦無可資
    持以反擊之械具，以當時之客觀情形而言，該等情境足已令
    證人乙○○○達於喪失意思自由至使不能抗拒之程度，均無
    疑義。是核被告本案所為，係犯刑法第330條第1項而有同法
    第321條第1項第3款情形之加重強盜罪；被告與同案被告甲○○、丙○○間關於本案彼等間有犯意聯絡及行為分擔，均
    為共同正犯；被告前曾因竊盜案件，前經本院判處有期徒刑
    8月確定，甫於民國96年1月8日縮刑期滿執行完畢，此有本
    院被告前案紀錄足徵，而於執行完畢後5年以內故意再犯本
    案有期徒刑以上之罪，為累犯，應依刑法第47條第1項規定
    加重其刑。
三、原審以被告本案事證明確，因之適用刑法第28條、第330 條
    第1項、第321條第1項第3款、第47條、第38條第1項第2款等
    規定，並審酌被告正值青壯，原當腳踏實地從事正當職業開
    創個人前程，不意謀取不義之財，影響社會治安非輕，惟知
    犯後坦承多數犯行深感悔悟，併斟被告本案之犯罪目的、手
    段、智識程度及生活狀況等一切情狀，量處被告本案7年4
    月，並說明扣案行動電話1具，係被告所有供本案加重強盜
    犯罪所用之物，已據被告供明在卷，應依刑法第38條第1項
    第2款規定宣告沒收；至未扣案西瓜刀1把、狀似槍枝外型器
    物1支，雖分屬同案被告甲○○、丙○○所有，亦供本案犯
    罪所用，惟被告、同案被告甲○○、丙○○等均表示盡皆丟
    棄無法尋得，亦無積極證據證明未滅失尚屬存在，為避免日
    後執行困難，不併為沒收之諭知。核其認事、用法均無違誤
    ，量刑亦稱妥適。被告上訴意旨仍執陳詞，否認此部分犯罪
    ，任意指摘原判決不當，求予撤銷改判，為無理由，應予駁
    回。
據上論斷，應依刑事訴訟法第368條，判決如主文。
本案經檢察官郭棋湧到庭執行職務。
中    華    民    國    98    年    11    月    26    日
                  刑事第二十庭審判長法  官  楊貴雄
                                    法  官  周明鴻
                                    法  官  林銓正
以上正本證明與原本無異。
如不服本判決，應於收受送達後10日內向本院提出上訴書狀，其
未敘述上訴之理由者並得於提起上訴後10日內向本院補提理由書
（均須按他造當事人之人數附繕本）「切勿逕送上級法院」。
                                    書記官  張淨
中    華    民    國    98    年    11    月    27    日
附錄：本案論罪科刑法條全文
中華民國刑法第321條
（加重竊盜罪）
犯竊盜罪而有左列情形之一者，處 6 月以上、 5 年以下有期徒
刑：
一、於夜間侵入住宅或有人居住之建築物、船艦或隱匿其內而犯
    之者。
二、毀越門扇、牆垣或其他安全設備而犯之者。
三、攜帶兇器而犯之者。
四、結夥三人以上而犯之者。
五、乘火災、水災或其他災害之際而犯之者。
六、在車站或埠頭而犯之者。
前項之未遂犯罰之。
中華民國刑法第330條
（加重強盜罪）
犯強盜罪而有第 321 條第 1 項各款情形之一者，處 7 年以上
有期徒刑。
前項之未遂犯罰之。


司法院資訊處製作；財團法人民間司法改革基金會備份。
